【裁判字號】    98,重訴,1
【裁判日期】    980714
【裁判案由】    侵權行為損害賠償
【裁判全文】
臺灣高等法院臺南分院民事判決    98年度重訴字第1號
原      告  乙○○
被      告  甲○○
上列當事人間因重傷害案件請求侵權行為損害賠償事件，經本院
刑事庭裁定（97年度重附民字第74號）移送前來，本院於98年6
月30日言詞辯論終結，判決如下：
    主  文
被告應給付原告新臺幣柒佰萬元，及自民國九十七年九月十九日
起，至清償日止，按週年利率5%計算之利息。
訴訟費用由被告負擔。
本判決第一項於原告以新臺幣貳佰參拾參萬元為被告供擔保後，
得假執行。但被告如於假執行標的物拍定、變賣或物之交付前，
以新臺幣柒佰萬元，為被告預供擔保，得免為假執行。
    事實及理由
一、原告起訴主張：
（一）原告與被告甲○○之兄洪坤明因工程運輸費問題，於民國
      （下同）96年5月17日下午，在雲林縣麥寮鄉○○村○○
      路「高楊鷹架置料場」向其催收新台幣（下同）3萬元工
      程款，因一時氣憤敲破洪坤明所駕駛停放該處之自用小客
      車後擋風玻璃。洪坤明隨即撥打電話告知被告甲○○，被
      告甲○○旋於同日下午4時許趕抵現場，即將置料場辦公
      室鐵門關上，並持鷹架用的小支拉桿鐵管毆打原告乙○○
      之左眼，致乙○○受有外傷性眼瞼撕裂傷、外傷性角膜鞏
      膜撕裂傷、外傷性虹彩及玻璃體及視網膜脫出等傷害，並
      經鈞院刑事庭依重傷害罪判決在案，核其故意毆打行為違
      反民法第184條第1項前段之規定甚明。
（二）原告因被告之侵權行為受有下列損害：
    工作損失部分：
      原告於本事件96年5月17日發生前，係昇和工程行負責人
      及從事工程工作，因原告左眼球嚴重破裂，經開刀作眼球
      縫合術後，原告無法工作達半年之久，依96年度綜合所得
      稅各類所得資料清單，原告於本事件發生前薪資所得為29
      0,800元推計每月薪資，工作損失暫以6個月計為348,960
      元。（計算式：290,800/5個月×6個月=348,960）
    減少勞動能力部分：
      原告因上揭左眼傷害，經中國醫藥大學附設醫院及財團法
      人彰化基督教醫院，均認「患者經開刀作眼球縫合術後，
      以目前科技水準，患者視力無法恢復、左眼失明」、「患
      者左眼眼球嚴重破裂，應為外力重擊所致，視力無法回復
      」業遺存視力障礙，依勞工保險殘廢給付標準表為八級殘
      廢，喪失勞動能力程度為61.52%。再按勞動基準法第54條
      第1項第1款年滿65歲強制退休，原告依上開所述每月平均
      薪資為58,160元，自96年12月起算至128年9月止，並依複
      式霍夫曼法扣除第二年以後5%中間利息，依民法第193條
      規定請求原告因受傷害致勞動能力永久減損之損害為8,17
      0,433元。（計算式：290,800/5個月×12個月×61.52%×
      19.0000000年數31年霍夫曼係數=8,170,433）
    精神慰藉金部分：
      原告因被告之侵權行為致左眼失明，不僅外觀裝置義眼有
      礙面顏，更因一目失眼日常生活及工作，顯著不如以前靈
      巧，更因遭被告關門重毆、肉體及精神上所受痛苦實非健
      康之人所能想像，爰請求被告給付100萬元以供慰藉。
    綜上，原告所受財產上及精神上之損害，合計為9,519,39
      3元（348,960工作損失+8,170,433減少勞動能力+100萬元
      精神慰藉金=9,519,393），請求於訴之聲明範圍內判決被
      告賠償原告所受之損害。
（三）並為訴之聲明：
    被告應給付原告700萬元，及自刑事附帶民事起訴狀繕本
      送達翌日起至清償日止按年息5%計算之利息。
    訴訟費用由被告負擔。
    原告願供擔保請准宣告假執行。
二、被告則以下列等語資為抗辯：
（一）沒有打傷原告，我有在場，當時原告眼睛還是好好的才出
      去，隔了幾天才說眼睛受傷，當時原告酒醉的很嚴重。原
      告工作損失應為2個月；原告並沒有減少勞動能力，他現
      在薪水每天2千元；請求100萬元精神慰藉金不合理。不同
      意原告7百萬元之請求，願以30萬元外加醫藥費賠償原告
      。我因僵直性脊椎炎目前沒有工作，嘉義高工畢業。刑事
      判決還未確定，上訴最高法院中。
（二）答辯聲明：
    原告之訴駁回。
    訴訟費用由原告負擔。
    如受不利判決願供擔保請准宣告假執行。
三、本件原告主張被告於上開時地因工程款糾紛，而遭被告持鐵
    管毆打受有外傷性眼瞼撕裂傷、外傷性角膜鞏膜撕裂傷、外
    傷性虹彩及玻璃體及視網膜脫出等傷害，被告應負侵權行為
    受損害賠償責任等情，惟為被告所否認，並以前情置辯。惟
    查：
（一）被告上開侵權行為事實，業據原告乙○○於偵查中證稱：
      於96年5月17日下午4點多被甲○○及6、7個用鐵管打，…
      甲○○，他先打破我車子的玻璃，我當時人坐在車子，他
      又朝我打了好幾下，還不讓我去看醫生等語（見刑事偵卷
      第8-9頁）；於刑事一審證稱：當天在那邊我有和人家發
      生衝突…我下去找洪坤明跟他要之前吊車工程我付出去的
      錢。…我跟他講，他都沒有理我，他人已經要走到置料場
      的辦公室了，都沒有理我，我很生氣，就打破他車後的玻
      璃，他才過來。…他馬上打電話叫他弟弟甲○○過來，過
      來就把鐵門關起來，…一下車甲○○就拿鷹架在用的小支
      拉桿，類似鐵管，…他就直接拿鐵管先打到我眼睛，才去
      打我的車，…我前面、後面的玻璃都破，打我眼睛血都一
      直流了，他還一直打…我是跳鐵門出去等語（見刑事一審
      卷第132頁背面、133頁、134頁、144頁）；證人林高崇於
      警詢供述：當時洪坤明有開車到我工廠進入辦公室，不久
      乙○○開車隨後進入我工廠…我聽到有碰碰一聲，外面的
      工人有在呼叫，洪坤明的車輛被打，我立即詢問他為何在
      我工廠毀損他人車輛，乙○○回答我說：洪坤明欠我的錢
      ，我回答說：是我的公司跟你有金錢糾紛，並不是洪坤明
      ，你為何一味找他，他就回答說：我就是要找他…我就回
      辦公室打110電話報案，在報案期間，我其他工人把大門
      關上，防止他逃跑…等警方前來處理前間，在辦公室內有
      聽到吵雜聲，我走出辦公室外才知道乙○○以爬出大門，
      才看見乙○○車輛被敲破玻璃等語（見警卷第11頁）。證
      人林高崇於原審審理時證稱：乙○○從大門圍牆跳出去，
      因為我們那時候門關起來不讓他走…那個約1米5、1米6左
      右」等語（見刑事一審卷第125頁背面、131頁），及證人
      洪坤明於原審證稱：96年5月17日當天乙○○去高楊鷹架
      砸我的，因為他還是單純認為他所說的3萬元工程款部分
      ，應該由我負責，而不是由高楊鷹架負責…之前我就有被
      乙○○帶人圍過我的車，差點被他圍毆，這次我自己一個
      人，他又拿球棒，我想要防範被他毆打，所以叫我弟弟過
      來…甲○○後來也走回來，當時還有拿那根小的短叉管」
      （見刑事一審卷第146頁背面、147頁背面、148頁背面至
      第149頁）等語。又乙○○受有上開傷害，並有中國醫藥
      大學附設醫院診斷證明書（見警卷第14頁、本院卷第45頁
      ）、中國醫藥大學附設醫院96年7月23日院管檔字第09607
      02887號函暨所附之病情說明、病歷影本、財團法人彰化
      基督教醫院96年7月24日96彰基病歷字第096070291號函暨
      所附之病歷資料影本（見偵卷第18-68頁）、財團法人彰
      化基督教醫院二林分院病歷資料（見刑事一審卷第193-19
      5頁）各1份在卷可稽。由此可見，原告與被告之兄洪坤明
      因工程款費用屢生爭執，而原告於96年5月17日前往雲林
      縣麥寮鄉○○村○○路「高楊鷹架置料場」，欲與洪坤明
      理論，以毀損之意持棒球棍一支，敲破洪坤明所駕駛，停
      放該處之車牌號碼4392-ＢＢ號自用小客車，洪坤明以電
      話告知甲○○上情，甲○○隨即於同日下午4點許趕赴現
      場，被告因念手足之情，對原告因工程款項與其胞兄洪坤
      明發生糾紛，原告並屢次向洪坤明催討，而對原告懷有怨
      恨甚明，自有持鐵條（管）毆擊原告身體及所駕車輛之情
      事，應可認定。
（二）原告因此受有外傷性眼瞼撕裂傷、外傷性角膜鞏膜撕裂傷
      、外傷性虹彩及玻璃體及視網膜脫出等傷害，經中國醫藥
      大學附設醫院96年7月23日院管檔字第0960702887號函、
      及財團法人彰化基督教醫院96年7月24日以96彰基病歷字
      第096070291號函均說明「患者經開刀作眼球縫合術後，
      以目前科技水準，患者視力無法恢復、左眼失明」、「患
      者左眼眼球嚴重破裂，應為外力重擊所致，視力應無法回
      復」等情（見偵卷第19頁、第59頁），堪認原告之左眼，
      因被告之毆打行為，致受有「外傷性眼瞼撕裂傷、角膜鞏
      膜撕裂傷、虹彩玻璃體視網膜脫出」之傷害，而此等傷害
      既已造成乙○○左眼視能嚴重減損之重傷害，自該當刑法
      第10條第4項第1款「毀敗或嚴重減損一目之視能」之重傷
      害。再被告以現場撿拾之鐵管，係屬堅硬材質，猛力毆擊
      原告，足以造成原告身體重要器官無法復原之傷害，且以
      被告當時使用兇器之材質以觀，在客觀上自得預見伊之行
      為，有可能因用力過猛或情緒無法控制，而導致原告受有
      重傷害之結果。而被告此刑事責任部分，經臺灣雲林地方
      法院96年度訴字第596號、本院97年度上訴字第832號刑事
      判決傷害致人重傷罪，並處以有期徒刑3年6個月在案，均
      有該刑事判決書在卷可考（見本院卷第7-21頁），故被告
      上開侵權行為與原告所受本件重傷害，在客觀上即有相當
      之因果關係，堪可認定。被告上開所辯，即不可採。
四、按因故意或過失不法侵害他人之權利者，負損害賠償責任。
    又不法侵害他人之身體或健康者，對於被害人因此喪失或減
    少勞動能力，或增加生活上之需要時，需負損害賠償責任。
    另不法侵害他人之身體、健康、名譽、自由、信用、隱私、
    貞操，或不法侵害其他人格法益而情節重大者，被害人雖非
    財產上之損害，亦得請求賠償相當之金額。民法第184條第1
    項前段、第193條第1項、第195條第1項，分別定有明文。被
    告既因上揭傷害行為致原告受有損害，原告為此依侵權行為
    之法律關係，請求被告賠償財產上及非財產上之損害，自屬
    有據，應予准許。茲所應審究者厥為：原告得請求被告賠償
    之項目及金額若干？茲說明如下：
（一）不能工作之損失部分：
      原告雖主張因受上揭傷害無法工作達半年之久，而原告於
      本事件發生前薪資所得為290,800元，以此推計每月薪資
      ，則其6個月之工作損失為348,960元等情，並提出96年度
      綜合所得稅各類所得資料清單為證（見本院卷第43頁）。
      惟查，原告原從事鷹架搭設工作，而其所受傷害為外傷性
      眼瞼撕裂傷、外傷性角膜鞏膜撕裂傷、外傷性虹彩及玻璃
      體及視網膜脫出等傷害，再綜觀原告於中國醫藥大學附設
      醫院及財團法人彰化基督教醫院之住院紀錄，本院認原告
      休養2個月應可再外出工作，故原告不能工作之時間為2個
      月，則其工作損失即為116,320元，（計算式：290,800÷
      5＝58,160元/月×2個月＝116,320元），應予准許，逾此
      範圍則不應准許。
（二）減少勞動能力部分：
      原告因上揭左眼傷害，經中國醫藥大學附設醫院及財團法
      人彰化基督教醫院，均認「患者經開刀作眼球縫合術後，
      以目前科技水準，患者視力無法恢復、左眼失明」、「患
      者左眼眼球嚴重破裂，應為外力重擊所致，視力無法回復
      」業遺存視力障礙，此均有該醫院之診斷證明附於刑事偵
      卷(三)第19、59頁可憑；故依勞工保險殘廢給付標準原告為
      八級殘廢，喪失勞動能力程度為61.52%，再按勞動基準法
      第54條第1項第1款年滿65歲為強制退休年齡，原告為63年
      9月16日生，96年5月17日本件事故發生時32歲又8個月，
      至128年9月16日滿65歲，每月平均薪資為58,160元，故自
      96年7月17日（扣除2個月應給付之工作損失）起至128年9
      月16日止尚有32年又2個月之餘命，依複式霍夫曼法扣除
      第二年以後5%中間利息，依民法第193條規定請求原告因
      受傷害致勞動能力永久減損之損害為8,366,331元【計算
      式：（58,160元/月×12個月×61.52%減少之勞動能力=42
      9,360元/年），依年別5%複式霍夫曼計算法（第一年不扣
      除中間利息），其計算式為：[429360*19.00000000（此
      為應受扶養32年之霍夫曼係數）+429360*0.1667*（19.00
      000000-00.00000000）]=0000000（小數點以下四捨五入
      ）】，原告請求其中8,170,433元之減少勞動能力損失，
      自屬有據。
（三）精神慰撫金部分：
      按慰藉金之賠償，以人格權遭受侵害，使精神上受有痛苦
      為必要，至其核給之標準固與財產上損害之計算不同，惟
      非不可斟酌雙方身分、資力與加害程度，及其他各種情形
      核定相當之數額。又所謂相當，除斟酌雙方身分資力外，
      尤應兼顧加害程度與其身體、健康影響是否重大以為斷（
      最高法院著有51年台上字第223號判例、89年度台上字第1
      952號判決意旨足參）。原告主張其因被告上揭傷害行為
      ，致左眼失明，不僅外觀裝置義眼有礙面顏，更因一目失
      眼日常生活及工作，顯著不如以前靈巧，更因遭被告關門
      重毆、肉體及精神上確受有相當之痛苦，應可認定。而原
      告國中畢業，原從事鷹架搭設工作，除96年度有薪資所得
      290,800元、97年度薪資所得292,000元外，名下並無其他
      財產；被告為嘉義高工畢業，除96年度有薪資所得468,79
      0元、97年度有薪資所得331,495元外，名下亦無任何財產
      ，均有本院依職權調閱之兩造稅務電子閘門財產所得明細
      表在卷可參（見本院卷第62頁以下）。爰審酌被告加害之
      程度、原告受傷傷勢與所受肉體及精神上之痛苦，暨兩造
      之身分、地位、經濟能力等一切情狀，認原告請求精神慰
      撫金之數額以800,000元為適當，逾此範圍則不應准許。
（四）綜上，原告得請求被告賠償之損害金額計有: 不能工作損
      失116,320元、減少勞動能力損失8,170,433元及精神慰撫
      金800,000元，共計9,086,753元【計算式：116,320+8,17
      0,433+800,000=9,086,753】。
五、末按給付有確定期限者，債務人自期限屆滿時起，負遲延責
    任。給付無確定期限者，債務人於債權人得請求給付時，經
    其催告而未為給付，自受催告時起，負遲延責任；其經債權
    人起訴，或依督促程序送達支付命令者，與催告有同一之效
    力；民法第229條第1、2項分別定有明文。又遲延之債務，
    以支付金錢為標的者，債權人得請求依法定利率計算之遲延
    利息；但約定利率較高者，仍從其約定利率；而應付利息之
    債務，其利率未經約定，亦無法律可據者，週年利率為5％
    ；亦為同法第233條第1項及第203條所明定。本件原告請求
    被告應賠償之金額，並未定有給付之期限，則原告請求自刑
    事附帶民事起訴狀繕本送達被告之翌日即97年9月19日（見
    附民卷第3頁之送達證書）起至清償日止，按週年利率5％計
    算之利息，未逾上揭規定之範圍，亦無不合，應併予准許。
六、綜上所述，原告主張與被告於上開時、地因工程款糾紛，而
    遭被告持鐵管毆打受有外傷性眼瞼撕裂傷、外傷性角膜鞏膜
    撕裂傷、外傷性虹彩及玻璃體及視網膜脫出等傷害，原告爰
    依民法第184條第1項前段、第193條第1項、第195條侵權行
    為損害賠償之法律關係，請求被告給付7,000,000元（本院
    如上認定原告得請求被告賠償之損害金額共計9,086,753元
    ，但被告起訴僅請求其中7,000,000元）及自97年9月19日起
    至清償日止，按週年利率5％計算之利息，洵屬有據，應予
    准許。又兩造均陳明願供擔保，分別聲請宣告假執行及免為
    假執行，於原告勝訴部分，經核尚無不合，爰分別酌定相當
    擔保金額准許之。
七、又本件事證已臻明確，兩造其餘主張陳述及攻擊防禦方法，
    核均與判決之結果不生影響，爰不逐一贅述。
八、據上論結，本件原告之訴，為有理由，爰依民事訴訟法第78
    條、第463條、第390條第2項、第392條，判決如主文。
中    華    民    國    98    年    7    月    14    日
                  民事第四庭    審判長法  官    王惠一
                                      法  官    林永茂
                                      法  官    王浦傑
上為正本係照原本作成。
如對本判決上訴，須於判決送達後20日內向本院提出上訴狀，未
表明上訴理由者，應於上訴後20日內，向本院提出理由書（須附
繕本）。依法須繳納裁判費並應委任律師為訴訟代理人，始得上
訴。
中    華    民    國    98    年    7    月    14    日
                                      書記官    廖英琇
【附記】
民事訴訟法第466條之1：
(1)對於第二審判決上訴，上訴人應委任律師為訴訟代理人。但上
  訴人或其法定代理人具有律師資格者，不在此限。
(2)上訴人之配偶、三親等內之血親、二親等內之姻親，或上訴人
  為法人、中央或地方機關時，其所屬專任人員具有律師資格並
  經法院認為適當者，亦得為第三審訴訟代理人。
民事訴訟法第466條之2：
  上訴人無資力委任訴訟代理人者，得依訴訟救助之規定，聲請
  第三審法院為之選任律師為其訴訟代理人。


司法院資訊處製作；財團法人民間司法改革基金會備份。
